臺灣臺南地方法院民事裁定　　　　　　　94年度財管字第31號
聲　請　人　甲○○
聲請人聲請為被繼承人乙○選任遺產管理人事件，本院裁定如下
：
    主      文
選任財政部國有財產局台灣南區辦事處台南分處為被繼承人乙○
之遺產管理人。
聲請程序費用由被繼承人乙○之遺產負擔。
    理      由
一、按繼承開始時，繼承人有無不明而不能依民法第1177條選定
    遺產管理人時，得由利害關係人聲請法院選任之；繼承人因
    故不能管理遺產，或未委任遺產管理人，被繼承人亦無遺囑
    指定者，得由利害關係人聲請法院選任遺產管理人，民法第
    1178條第2項、非訟事件法第154條第1項分別定有明文。
二、本件聲請意旨略以：聲請人甲○○與被繼承人乙○為坐落台
    南縣仁德鄉○○段433、433 之1、433之2、433之3及433之4
    地號土地之共有人，被繼承人乙○於民國前23年1月19日生
    （即日據時期明治22年1月19日生）設籍於台南州新豊郡仁
    德庄一甲433番地蔡恩戶內，父親蔡恩於日據時期大正元年8
    月3日死亡，乙○繼任為戶長，明治37年7月8日與蔡黃氏查
    結婚，育有1子2女，嗣妻子蔡黃氏查於大正9年10月19日過
    世，長子蔡大潭、長女蔡氏魯亦分別於大正9年10月24日、
    大正9年10月25日死亡，次女蔡氏玉於大正10年5月7日出養
    他人，嗣乙○於大正10年11月4日續絃再娶蔡王氏央為妻，
    大正11年2月27日收養蔡氏不為養女，大正11年11月17日與
    蔡王氏央生下一女蔡氏金環，然養女蔡氏不於大正12年2月2
    日死亡，同年12月24日乙○與蔡王氏央離婚，昭和9年9月24
    日復將女兒蔡氏金環出養予郭勇，迄至乙○於42年3月7日死
    亡時，並未再娶妻生子，而已無繼承人，聲請人與被繼承人
    乙○有土地共有關係，為本件利害關係人，爰依法聲請鈞院
    選任財政部國有財產局台灣南區辦事處台南分處為被繼承人
    乙○之遺產管理人，俾使管理其遺產等語。
三、經查：聲請人前開主張之事實，業據提出土地登記謄本4件
    、繼承系統表1件、戶籍登記簿謄本4件為證，堪認聲請人之
    主張為真實。本件被繼承人乙○已無任何之繼承人，又無法
    依民法第1177條規定選定遺產管理人，而聲請人與該被繼承
    人共有前開土地，故聲請人以利害關係人之地位聲請選任該
    被繼承人之遺產管理人，核與上開規定並無不合。又按公示
    催告期限屆滿，無繼承人承認繼承時，其遺產於清償債權，
    並交付遺贈物後，如有剩餘，歸屬國庫，民法第1185條定有
    明文。而非公用國有財產由財政部國有財產局為管理機關。
    查本件被繼承人乙○所遺之上開遺產係坐落於台南縣，倘無
    人承認繼承時，將於清償債權，並交付遺贈物後，歸屬國庫
    。為使被繼承人乙○遺產之處置順利進行，本院認選任財政
    部國有財產局臺灣南區辦事處臺南分處為被繼承人乙○之遺
    產管理人為適當。
四、依非訟事件法第157條，裁定如主文。
中　　華　　民　　國　　94　　年　　8 　　月　　29　　日
　　　　　　      　　　家事法庭法　官  黃瑪玲
以上正本證明與原本無異
如不服本裁定應於送達後十日內向本院提出抗告狀
中　　華　　民　　國　　94　　年　　8 　　月　　29　　日
　　　　　　　　　　　　　　　　書記官  黃坤義
